【裁判字號】    99,易,220
【裁判日期】    990917
【裁判案由】    詐欺
【裁判全文】
臺灣臺東地方法院刑事判決               99年度易字第220號
公  訴  人  臺灣臺東地方法院檢察署檢察官
被      告  乙○○
上列被告因詐欺案件，經檢察官提起公訴（99年度偵緝字第82號
），本院依簡式審判程序判決如下：
    主  文
乙○○幫助意圖為自己不法之所有，以詐術使人將本人之物交付
，處有期徒刑伍月，如易科罰金，以新臺幣壹仟元折算壹日。緩
刑貳年，並應為附表所示事項。
    犯罪事實
一、乙○○於民國98年10月初某日，在其臺南縣仁德鄉○○○街
    租屋處，經由電腦連結奇摩網站，閱灠網路廣告資訊時，得
    知詐騙集團透過網路廣告收購不特人頭戶之銀行帳戶資料，
    收購代價為每提供1個人頭帳戶，每月將獲得新臺幣(下同)
    8 千元之代價時，即已能預知如將個人之銀行帳戶資料(諸
    如存摺、印章、提款卡、提款卡密碼)提供他人使用時，可
    能遭不肖詐騙集團利用前揭帳戶資料作為實施詐騙等財產犯
    罪之工具，竟基於幫助他人對不特定人實施詐欺之犯意，旋
    在上揭租屋處附近之統一超商店內，以宅急便方式，將其前
    在合作金庫商業銀行股份有限公司（以下稱合作金庫）路竹
    分行所開設之帳號0000000000000號帳戶之存摺、印章、提
    款卡及密碼等帳戶資料寄給詐騙集團成員使用，並將詐欺集
    團成員所匯至其郵局帳戶之6千元報酬提領一空，而作為繳
    納房租之用。嗣詐欺集團成員分對甲○○、丁○○2人施以
    如下所述之詐騙行為:(一)於98年11月10日21時18分，打電
    給甲○○，佯稱:伊係中國信託商業銀行股份有限公司(以下
    稱中國信託銀行)客服人員，甲○○在PCHOME網站上購物時
    之分期付款設定有問題，需到公立行庫操作ATM，才能解除
    錯誤的設定等語，使甲○○因此陷於錯誤，於同日22時許，
    在臺北市○○路○段325號合作金庫東臺北分行處，依詐騙集
    團成員指示操作ATM的鍵盤，而將1筆8988元之金額匯到乙○○上揭帳戶內。(二)於98年11月10日22時許，打電話給丁○○(起訴書誤載為甲○○)，佯稱:伊係中國信託銀行客服人
    員，丁○○先前在PCHOME網站上購物購買「曼黛瑪」內衣，
    而以信用卡支付999元價金時之分期付款設定有問題，需到
    附近的ATM前，依伊之指示操作，才能解除錯誤的設定等語
    ，使丁○○因此陷於錯誤，旋前往桃園縣八德市○○路○段
    135 號彰化商業銀行股份有限公司(以下稱彰化銀行)、銀和
    街全家利商店、介壽路1段965號中國信託銀行等處前，依詐
    騙集團成員指示操作ATM的鍵盤，接續將4筆金額匯到詐騙集
    團成員所指定之人頭帳內，其中3筆金額各為29989元(匯款
    時間為同日22時9分)、22223元(匯款時間為同日22時34分)
    、29989元(匯款時間為11日0時0時34分)，合計共為82201元
    之金額，係匯到乙○○前揭帳戶內。嗣甲○○、丁○○2人
    發現受騙並於報警處理後，為警方循線查獲上情。
二、案經高雄縣警察局湖內分局報告臺灣高雄地方法院檢察署檢
    察官及臺灣臺東地方法院檢察署檢察官，經臺灣高雄地方法
    院檢察署檢察官呈請臺灣高等法院檢察署移轉臺灣臺東地方
    法院檢察署檢察官合併偵辦。
    理  由
一、本件被告乙○○所犯為刑法第30條第1項、第339條第1項之
    幫助詐欺取財罪，核屬刑事訴訟法第273條之1第1項所定死
    刑、無期徒刑、最輕本刑為3年以上有期徒刑以外之罪，亦
    非高等法院管轄之第一審案件，而被告於本院行準備程序中
    就被訴事實為有罪之陳述，經告知被告簡式審判程序之旨並
    聽取當事人及辯護人意見後，本院合議庭裁定由受命法官獨
    任進行簡式審判程序，是本件之證據調查，依刑事訴訟法第
    273 條之2規定，不受同法第159條第1項、第161條之2、第
    161條之3、第163條之1及第164條至第170條規定之限制，合
    先敘明。
二、上開犯罪事實欄第一點所示犯行，業據被告乙○○於偵查及
    本院審理時坦承不諱，核與證人甲○○、丁○○於警詢中之
    指訴相符，復有被告於合作金庫路竹分行所開設之開戶申請
    資料、交易明細表各1份、以及證人甲○○、丁○○於合作
    金庫、中國信託銀行、臺新銀行、彰化銀行之匯款單4紙在
    卷可證，足認被告之自白與事實相符，應可採信。綜上所述
    ，本案事證明確，被告犯行堪可認定，應依法論科。
三、按刑法上之幫助犯，係對於犯罪與正犯有共同之認識，而以
    幫助之意思，對於正犯資以助力，而未參與實施犯罪之行為
    者而言（最高法院75年度臺上字第1509號及88年度臺上字第
    1270號判決意旨參照），是以刑法關於正犯、幫助犯之區別
    ，係以其主觀犯意及客觀犯行為標準，凡以自己犯罪之意思
    而參與犯罪，無論其所參與者是否犯罪構成要件之行為，皆
    為正犯，其以幫助他人犯罪之意思而參與犯罪，其所參與者
    ，苟係犯罪構成要件之行為，亦為正犯，必以幫助他人犯罪
    之意思而參與犯罪，其所參與者又為犯罪構成要件以外之行
    為，始為幫助犯。本件被告乙○○雖交付其所有前揭合作金
    庫路竹分行帳戶之存摺、印章、提款卡及密碼予詐欺集團成
    員使用，該所屬詐騙集團成員並因此施用詐術，使被害人甲○○、丁○○陷於錯誤，匯款至被告所提供之上開帳戶內，
    惟被告所為係參與詐欺取財罪構成要件以外之行為，且在無
    證據證明被告係以正犯而非以幫助犯之犯意參與犯罪之情形
    下，應認其所為係幫助犯而非正犯行為。前述詐騙集團成員
    施用詐術，使被害人甲○○、丁○○陷於錯誤，匯款至被告
    上揭郵局帳戶，該詐騙集團成員所為，係犯刑法第339條第1
    項之詐欺取財罪。復被告以一個提供帳戶之行為，同時幫助
    詐欺集團詐得被害人甲○○、丁○○之金錢，係一行為觸犯
    2 個幫助詐欺取財罪名，為同種想像競合犯，應從一幫助詐
    欺罪處斷。又被告以交付所申辦之合作金庫帳戶存摺及提款
    卡等物之方式，幫助前述詐騙集團成員詐欺取財，是核被告
    所為，係犯刑法第30條第1項前段、第339條第1項之幫助詐
    欺取財罪，並依刑法第30條第2項規定，按正犯之刑減輕之
    。爰審酌被告並無前科，素行良好，有臺灣高等法院被告前
    案紀錄表在卷可按，其明知將所申辦之金融機構帳戶存摺等
    物交付詐騙集團成員使用，將助長詐騙集團財產犯罪之風氣
    ，仍將上開郵局帳戶存摺、印章、提款卡連同密碼，交付予
    該詐騙集團成員使用，被告所為已為當今社會層出不窮之詐
    財事件所以發生之根源，造成社會互信受損，擾亂金融交易
    往來秩序，影響層面廣泛，且亦因被告提供個人帳戶，致使
    執法人員追查真正幕後詐欺取財正犯平添困擾，然念及被告
    於犯罪後坦認犯行，態度亦佳，兼酌本件被害人甲○○、丁○○遭詐騙之金額尚非至鉅（匯至被告合作金庫路竹分行帳
    戶金額分別為8988及82201元），復衡以被告雖係迫於經濟
    上之窘境，始將前揭合作金庫路竹分行帳戶、印章、金融卡
    連同密碼交付予該詐騙集團成員使用，惟其既已預見該名詐
    騙集團成員，可能利用該帳戶從事詐欺取財犯行，猶漠視他
    人可能因此遭詐騙之風險而執意為之，及其高職肄業之學歷
    ，生活狀況不佳等一切情狀，量處如主文所示之刑，併諭知
    易科罰金之折算標準。又被告所交付之上開郵局帳戶存摺及
    提款卡等物，雖係供犯罪所用之物，但未經扣案，迄今仍未
    取回，且非義務沒收之物，爰不為沒收之諭知，附此敘明。
四、又被告未曾因故意犯罪受有期徒刑以上刑之宣告，有臺灣高
    等法院被告前案紀錄表一紙在卷可考，其犯此罪後，已深表
    悔悟，且與被害人甲○○、丁○○達成調解，有本院99年度
    附民字第88號及99年度附民字第92號調解筆錄各一份附卷可
    按，信無再犯之虞，是本院認所宣告之刑，以暫不執行為當
    ，爰依刑法第74條第1項第1款規定，併予緩刑2年之宣告，
    以勵自新，另依刑法第74條第2項第3款規定，命被告履行本
    院99年度附民字第88號及99年度附民字第92號調解筆錄內容
    所示之事項，此部分並得為民事強制執行名義。
五、末按法律經修正，若無論依修正前或修正後之規定，其構成
    要件及法律效果均相同者，即無有利或不利之情形，參之最
    高法院97年4月22日97年度第2次刑事庭會議決議意旨，即無
    庸為新舊法之比較。另參酌最高法院97年11月7日97年度第
    21 次刑事庭會議決議意旨，就無庸為新舊法比較之情形，
    縱其適用欠妥當，惟無論適用行為時法或裁判時法，因結果
    並無不同，對判決不生影響，上訴審亦毋庸撤銷改判。查刑
    法第41條業於98年12月30日修正公布，已於99年1月1日生效
    ，然就刑法第41條第1項之構成要件及法律效果，皆未修正
    改變，本件就被告乙○○之宣告刑既未逾6月，無論依修正
    前或修正後之刑法第41條第1項易科罰金之規定，皆得以新
    臺幣1,000元、2,000元或3,000元折算1日，易科罰金，自無
    庸為新舊法比較，而逕行適用修正後刑法第41條第1項，併
    此敘明。
據上論斷，應依刑事訴訟法273條之1第1項、第299條第1項前段
，刑法第30條第1項前段、第2項、第339條第1項、第55條、第41
條第1項前段，第74條第1項第1款、第2項第3款，刑法施行法第1
條之1第1項、第2項前段，判決如主文。
本案經檢察官丙○○到庭執行職務。
中    華    民    國    99    年    9     月    17     日
                  刑事第三庭    法  官  林拔群
附表：本院依刑法第74條第2項第3款規定，命被告所為之事項：
      乙○○應履行本院99年度附民字第88號及99年度附民字第
      92號調解筆錄之調解成立內容(見本院卷第41頁及第50頁)
      。
備註：
  一、依刑法第74條第4項規定，上開本院所命被告給付之內容
      得為民事強制執行名義。
  二、依刑法第75條之1第1項第4款規定，被告違反本院所定前
      開命其所為之事項情節重大，足認原宣告之緩刑難收預期
      效果，而有執行刑罰之必要者，得撤銷緩刑之宣告。
以上正本證明與原本無異。
如不服本判決應於收受本判決後10日內向本院提出上訴書狀（須
附繕本）。「切勿逕送上級法院」。
                                書記官  鄭鈺瓊
中    華    民    國    99    年    9     月    17    日
附錄本案論罪科刑法條全文：
中華民國刑法第339條
意圖為自己或第三人不法之所有，以詐術使人將本人或第三人之
物交付者，處五年以下有期徒刑、拘役或科或併科一千元以下罰
金。
以前項方法得財產上不法之利益或使第三人得之者，亦同。
前二項之未遂犯罰之。

司法院資訊處製作；財團法人民間司法改革基金會備份。
